臺灣屏東地方法院民事判決　九十三年度訴字第三五六號
　　原　　　告　甲○
　　訴訟代理人　陳世明　律師
　　被　　　告　乙○○
　　訴訟代理人　丙○○
當事人間請求所有權移轉登記等事件，本院於民國九十三年九月八日言詞辯論終結，
判決如下：
    主      文
原告之訴駁回。
訴訟費用由原告負擔。
    事實及理由
一、原告原起訴請求被告不得就其所有坐落屏東縣枋山鄉○○○段一二三地號土地，
    權利範圍公同共有一分之一，為讓與、設定抵押、出租及其他一切處分行為，嗣
    變更及追加訴之聲明為：(一)確認原告與被告間就坐落屏東縣枋山鄉○○○段一二
    三地號土地，權利範圍公同共有一分之一之買賣關係存在，(二)被告應將前項土地
    移轉登記為原告所有；核其上開訴之變更及追加，均基於前開土地買賣關係之同
    一基礎事實，符合民事訴訟法第二百五十五條第一項但書第二款規定，無庸被告
    同意，應予准許。
二、原告主張：坐落屏東縣枋山鄉○○○段一二三地號、地目田、使用分區一般農業
    區、面積一四二六平方公尺土地（下稱系爭土地）係被告與訴外人張松瑞等十一
    人公同共有。原告於民國八十六年四月間，與除被告以外之其餘公同共有人張松
    瑞等十一人訂立買賣契約，購買系爭土地，惟張松瑞等十一人遲未辦理所有權移
    轉登記，嗣於九十二年八月間與原告在本院成立調解，同意將系爭土地所有權移
    轉登記為原告所有。然因系爭土地已遭訴外人國堡農場開發股份有限公司（下稱
    國堡農場）占用，於其上建築小木屋等設施而非供農牧用途，使枋山鄉公所無法
    出具農業使用證明，致原告無法辦理所有權移轉登記。依土地法第三十四條之一
    規定，系爭土地既經共有人過半數及應有部分合計過半數之同意而處分，公同共
    有並準用之，故系爭土地買賣契約之效力及於被告，且買賣價金已經提存，爰提
    起本件訴訟，並聲明：(一)確認原告與被告間就坐落屏東縣枋山鄉○○○段一二三
    地號土地，權利範圍公同共有一分之一之買賣關係存在；(二)被告應將前項土地移
    轉登記為原告所有。
三、被告則以：系爭土地之買賣未經被告同意，即未經全體公同共有人之同意，原告
    雖引土地法第三十四條之一規定，然該規定與民法第八百二十八條規定不合，應
    不予適用，原告依法不得請求所有權移轉登記，並聲明：原告之訴駁回。
四、按土地法第三十四條之一所指不動產「處分」之意義應解為法律上之處分行為，
    此由該條所定適用態樣之文義言，均僅指處分行為而不及於負擔行為，甚為明顯
    ，且本條之立法目的在促進不動產之利用，於此範圍內排除民法第八百十九條第
    二項之適用，故自不宜逾越處分之意義，而解為包括負擔行為在內；況買賣、互
    易等負擔行為之有效成立，本不以有處分權為前提，如已具處分權則已可為有權
    處分，其原因行為是否包括在此項處分之意義內，殊無意義可言（參見謝在全民
    法物權論上冊第五七○頁）。準此，土地法第三十四條之一規定之適用並不包括
    買賣契約等債權行為，可資確定。本件系爭土地買賣契約係存在於原告與訴外人
    張松瑞等十一人間，兩造間並未締結系爭土地買賣契約之事實，為兩造所不爭執
    ，依前開說明，土地法第三十四條之一規定並不適用於買賣等債權行為，則原告
    主張依土地法第三十四條之一規定，系爭土地之買賣契約效力及於被告云云，即
    無足採。又買賣契約係屬債權行為，基於債之關係之相對性，買受人僅得向出賣
    人請求給付，其他共有人既非買賣契約當事人，買賣契約對於他共有人自不生效
    力。本件被告既非系爭土地買賣契約之當事人，兩造間並無債權債務關係，系爭
    買賣契約對被告即不生效力，原告對被告亦無移轉登記請求權存在，是原告訴請
    確認兩造間就系爭土地之買賣關係存在，及被告應為所有權移轉登記如聲明所示
    ，即屬無據，應予駁回。
五、本件事證己臻明確，兩造其餘之攻防方法與判決結果無影響，無庸逐一論述，併
    此敘明。
六、據上論結，原告之訴為無理由，依民事訴訟法第七十八條，判決如主文。
中　　　華　　　民　　　國　　九十三　　年　　　九　　　月　　二十二　　日
                                      台灣屏東地方法院民事第二庭
~B審判長法官　阮世賢
~B法　　　官　陳松檀
~B法　　　官　楊中琪
右為正本係照原本作成。
如不服本判決，應於收受送達後二十日內向本院提出上訴書狀。
~B法院書記官　蔡進吉
中　　　華　　　民　　　國　　九十三　　年　　　九　　　月　　二十二　　日
